臺灣高等法院刑事判決
111年度上易字第326號
上  訴  人  
即  被  告  宮明斌




上列上訴人因毀損等案件，不服臺灣桃園地方法院110年度易字
第21號，中華民國110年11月30日第一審判決（起訴案號：臺灣
桃園地方檢察署109年度調偵字第337號），提起上訴，本院判決
如下：
    主  文
上訴駁回。
    事  實
一、宮明斌與其女友郭詩怡於民國108年1月21日凌晨3時許，在
    桃園市○○區○○街000巷00號前因故發生爭吵，郭詩怡遂於該
    處搭乘楊世龍所駕駛之車牌號碼000-0000號租賃小客車【登
    記於浩贊國際租賃有限公司（下稱浩贊公司）名下】離去，
    宮明斌見狀，即駕駛車牌號碼000-0000號自用小客車跟隨在
    後。後於同日凌晨3時28分許，宮明斌基於毀損之犯意，在
    桃園市楊梅區中山北路二段與萬大路口，駕駛上開自用小客
    車自後衝撞上開租賃小客車之後保險桿數次，致上開租賃小
    客車之後保險桿及行李箱之使用效能及美觀功能受到破壞而
    不堪使用，足生損害於楊世龍及浩贊公司。嗣桃園市政府警
    察局楊梅分局草湳派出所員警林益群、程信智、徐祥峯、鄧
    正穎等4員警據報前往處理，並將宮明斌帶回草湳派出所調
    查時，宮明斌明知林益群等4員警均係依法執行職務之公務
    員，竟基於侮辱公務員之犯意，於同日凌晨4時34分許起，
    以「馬的，雞雞巴巴的」、「雞巴不行嗎」、「雞雞巴巴，
    幹他的」等語當場侮辱林益群等4員警（所涉公然侮辱部分
    ，未據林益群等4員警告訴），足以損抑執行公務員警之執
    法尊嚴。
二、案經楊世龍、浩贊公司訴由桃園市政府警察局楊梅分局報告
    臺灣桃園地方檢察署檢察官偵查起訴。
    理  由
一、證據能力：
    本件認定事實所引用之卷證資料，並無證據證明係公務員違
    背法定程序所取得，與本案亦有自然之關連性，公訴人、被
    告宮明斌迄至本案言詞辯論終結，均不爭執該等卷證之證據
    能力或曾提出關於證據能力之聲明異議，本院認引為證據為
    適當，是關於物證部分，依刑事訴訟法第158條之4之反面解
    釋，其餘傳聞證據部分，依同法第159條之5等規定，下述認
    定事實所引用之證據方法均有證據能力。
二、認定事實：
　　上開犯罪事實，業據被告於本院審理中全部坦承不諱，核與
    證人即告訴人楊世龍於偵查中之證述、證人郭詩怡於原審審
    理中之證述情節相符，並有上開自用小客車、租賃小客車之
    車籍查詢結果、現場照片、監視錄影光碟暨擷取圖片、員警
    職務報告、密錄器影像光碟與擷取圖片及錄音譯文在卷可查
    ，且經原審當庭勘驗路口監視器光碟（檔名：「永美路（台
    1）、萬大路_1-8（360）全景（台1線、萬大路）_20190121
    032618」），可見被告駕駛之上開自用小客車，於畫面時間
    3時28分5秒、3時29分1秒及3時33分0秒時，均有自後撞擊上
    開租賃小客車，其中被告更有先駕車倒退後，再加速往前衝
    撞，並造成上開租賃小客車之車身晃動或遭推擠往前移動等
    情形，有原審勘驗筆錄附卷為憑，被告於原審勘驗時並未到
    庭，經本院當庭播放該段畫面供被告檢視原審之勘驗結果，
    被告亦已坦認所為，至於林益群等4員警因被告所為上開駕
    車衝撞他車之事件，將之帶回派出所接受調查，自係依法執
    行職務中，被告對其等辱罵，當係對依法執行職務之員警公
    務員當場侮辱甚明，是應認被告前揭任意性自白確與事實相
    符，堪以採信為真，前此否認之所辯，並非事實，本案事證
    明確，被告各該犯行洵堪認定，均應依法論科。
三、論罪及駁回上訴之理由：　　
　㈠查被告行為後，刑法第140條、第354條固均於108年12月25日
    修正公布，並於同年月27日施行。然該次修正僅係將原本適
    用刑法施行法第1條之1第2項規定計算得出之罰金數額，直
    接規定為法定罰金刑度，以增加法律明確性，就被告本案所
    涉侮辱公務員、毀損犯行之法定刑度均未修正，故不生新舊
    法比較之問題。是本案應依一般法律適用原則，適用裁判時
    之法律。
　㈡核被告所為，係犯刑法第354條之毀損他人物品罪、刑法第14
    0條第1項前段之侮辱公務員罪。
  ㈢被告先後數次駕車衝撞上開租賃小客車之行為，以及先後以
    「馬的，雞雞巴巴的」、「雞巴不行嗎」、「雞雞巴巴，幹
    他的」等語辱罵在場執行職務之林益群等4員警，各係基於
    單一之犯意，於密接之時、地為之，侵害同一法益，各行為
    之獨立性極為薄弱，依社會通念難以強行分開，各應論以接
    續犯。又刑法第140條第1項之侮辱公務員罪屬妨害國家公務
    之執行，為侵害國家法益，並非侵害個人法益之罪，是被告
    以一行為同時侮辱依法執行職務之林益群等4員警，所侵害
    者仍為同一之國家法益，應僅成立一侮辱公務員罪。
  ㈣被告所犯上開2罪間，犯意各別，行為與罪名均不同，應予分
    論併罰。　
　㈤查被告前因毒品危害防制條例案件，經原審法院以103年簡上
    字第291號判決判處有期徒刑3月確定，並於105年10月18日
    易科罰金執行完畢，有本院被告前案紀錄表附卷足憑，是其
    於受徒刑之執行完畢後，5年以內故意再犯本案有期徒刑以
    上之各罪，固屬累犯。惟參酌司法院大法官釋字第775號解
    釋意旨，考量被告構成累犯之前案紀錄，與本案所涉毀損、
    侮辱公務員之犯行，其罪名、犯罪手法、類型均不相同，其
    前案之執行又僅係易科罰金，難認其對刑罰反應力薄弱或法
    敵對意識較高，是認均無依刑法第47條第1項規定加重其刑
    之必要，故未如檢察官起訴書所請。
　㈥原審同此認定，以被告罪證明確，依刑事訴訟法第299條第1
    項前段、刑法第140條第1項前段、第354條、第41條第1項前
    段、第51條第6款、刑法施行法第1條之1第1項之規定，並審
    酌被告任意以駕車衝撞上開租賃小客車之方式毀損該車，致
    告訴人楊世龍、浩贊公司受有財產上之損害，復於林益群等
    4員警依法執行公務之際，藐視國家公權力及法治秩序，而
    以前述言詞辱罵之，欠缺尊重他人財產權之法治觀念，且影
    響公權力之執行，並衡酌其犯後雖否認毀損犯行，然就侮辱
    公務員犯行部分則坦承不諱之犯後態度，兼衡其犯罪之動機
    、目的、手段、所毀損之財物價值、迄未能與告訴人楊世龍
    、浩贊公司達成和解，賠償其等損害等情，暨其智識程度、
    家庭生活狀況等一切情狀，分別就被告所犯毀損他人物品罪
    ，處拘役59日，另就其所犯侮辱公務員罪，處拘役40日，再
    定應執行拘役90日，並諭知如易科罰金，各以新臺幣1千元
    折算1日。另就沒收部分說明：被告以駕駛上開自用小客車
    衝撞之方式毀損上開租賃小客車，固堪認上開自用小客車屬
    供其犯罪所用之物。然上開自用小客車並非被告所有，此有
    車籍資料查詢結果附卷可佐，與刑法第38條第2項前段規定
    之沒收要件不合，自不予宣告沒收；至卷內扣案之咖啡包、
    愷他命、梅片等物，均與本案無關，均不予宣告沒收。經核
    原審上開認事用法並無違誤，量刑亦稱妥適。
  ㈦被告上訴原否認犯行，辯稱沒有毀損前車、沒看到監視器光
    碟畫面、不知道員警在執行職務，然其所辯並不可採，後其
    已坦認全部犯行，請求從輕量刑，但綜合斟酌原審上開各項
    量刑事由，被告迄今仍未能與告訴人楊世龍與浩贊公司達成
    和解，是仍難認原審前開量刑及定刑有何過重之處，被告泛
    指原審量刑過重，徒以想與另案之有期徒刑一起定刑為由請
    求改判，其上訴皆無理由，應予駁回。
據上論斷，應依刑事訴訟法第368條，判決如主文。
本案經檢察官林佳勳提起公訴，檢察官陳慧玲到庭執行職務。
中　　華　　民　　國　　111 　年　　5 　　月　　17　　日
                    刑事第八庭  審判長法  官  陳世宗  
                                      法  官  林呈樵
                                      法  官  吳勇毅
以上正本證明與原本無異。
不得上訴。
                                      書記官  許家慧
中　　華　　民　　國　　111 　年　　5 　　月　　17　　日
附錄論罪科刑法條全文：
中華民國刑法第354條
毀棄、損壞前二條以外之他人之物或致令不堪用，足以生損害於
公眾或他人者，處2年以下有期徒刑、拘役或1萬5千元以下罰金
。

中華民國刑法第140條
於公務員依法執行職務時，當場侮辱或對於其依法執行之職務公
然侮辱者，處1年以下有期徒刑、拘役或10萬元以下罰金。